【裁判字號】    95,交聲,1479
【裁判日期】    950920
【裁判案由】    交管條例聲異
【裁判全文】
臺灣板橋地方法院刑事裁定            95年度交聲字第1479號
原處分機關  交通部公路總局臺北區監理所
異  議  人  甲○○
上列受處分人即異議人因違反道路交通管理處罰條例案件，對於
交通部公路總局臺北區監理所民國93年4 月9 日為之北監自裁字
第裁40-ZD0000000號裁決處分，聲明異議，本院裁定如下：
    主  文
異議駁回。
    理  由
一、聲明異議意旨略以：異議人於民國95年8 月7 日向交通部公
    路總局臺北區監理所電詢如何辦理汽車駕照展期之事時，始
    知異議人駕照已被吊銷，然違規之車牌號碼K4-5590 號自小
    客車並非異議人所駕駛，係由楊仁傑先生使用，該車所產生
    之違規罰鍰楊先生已於94年初繳清，且該車已過戶於他人。
    違規行為既非異議人所為，且吊銷駕照一事亦未通知異議人
    （監理所函覆之郵局簽收單並非異議人所簽收），異議人完
    全不知情，以致異議人權益受損，請求明察，並撤銷異議人
    汽車駕駛執照之吊銷處分云云。
二、按受處分人不服第8 條主管機關所為之處罰，得於接到裁決
    書之翌日起20日內，並得依法扣除在途期間，向管轄地方法
    院聲明異議，道路交通管理處罰條例第87條第1 項及道路交
    通案件處理辦法第12條分別定有明文。而道路交通異議案件
    ，當事人非居住於處罰機關所在之鄉、鎮、市（包括縣轄市
    、省轄市及院轄市）者，但居住於受理聲明異議案件法院之
    管轄區域者，依本標準第2 條第1 款中之地方法院在途期間
    欄所載日數扣除在途期間，法院訴訟當事人在途期間標準第
    4 條第1 項第1 款第2 目亦規定甚明。次按送達，於應受送
    達人之住居所、事務所或營業所為之。又於應送達處所不獲
    會晤應受送達人時，得將文書付與有辨別事理能力之同居人
    、受僱人或應送達處所之接收郵件人員，行政程序法第72條
    第1 項前段、第73條第1 項亦規定明確。上述條文均為交通
    異議事件之程序規定，為實體審理聲明異議案件之前提合法
    要件，受處分人之聲明異議自須合於此項程序規定，法院始
    得受理為實體之審查。又交通法庭認聲明異議不合法律上之
    程式，且無從補正者，應以裁定駁回之，道路交通案件處理
    辦法第18條亦有明文。查：
(一)、本件原處分機關以異議人所有之車牌號碼K4-5590 號自用小
    客車有違反修正前道路交通管理處罰條例第33條第1 項之汽
    車駕駛人行駛於高速公路或設站管制之道路，而不遵守管制
    之規定（即不依規定保持行車安全距離）之行為，於93年4
    月9 日以北監自裁字裁40-ZD0000000號對之裁處罰鍰新臺幣
    （下同）6,000 元，並依同條例第63條第1 項第1 款（原裁
    決書漏載第1 款）之規定，記違規點數1 點等情，有前開裁
    決書在卷可稽。
(二)、原處分機關製作之前開本件違反道路交通管理事件裁決書，
    業於93年4 月12日送達至異議人當時設籍之住所即臺北縣永
    和市○○街30號（該址，異議人乃前於92年10月1 日即已登
    記遷入），並由人書寫異議人姓名「甲○○」後收受等情，
    亦有該裁決書、掛號郵件收件回執、本院依職權查詢異議人
    甲○○個人基本資料結果及全戶戶籍資料查詢結果表等在卷
    可憑。
(三)、異議人雖辯稱：前開裁決書之掛號郵件收件回執上「甲○○
    」之簽名並非本人所簽，異議人不知該筆罰鍰等語，而經本
    院核對異議人提出之聲明異議狀上所書寫姓名「甲○○」，
    與前開掛號郵件收件回執上「甲○○」之簽名，二者間關於
    筆劃、運勢及書寫方式確有未盡相符之處，則異議人辯稱本
    件裁決書之掛號郵件收件回執並非本人簽收等語，固非無據
    ，惟異議人前於92年10月1 日即已登記遷入臺北縣永和市○
    ○街30號迄今，有前開本院依職權查詢異議人甲○○個人基
    本資料結果及全戶戶籍資料查詢結果表等可參，則原處分機
    關於93年4 月12日送達本件裁決書與異議人收受之地址即臺
    北縣永和市○○街30號，顯即為是時異議人登記之住所無誤
    ，據此，縱異議人前開辯稱掛號郵件收件回執上「甲○○」
    之簽名並非本人所簽云云屬實，然93年4 月12日異議人既仍
    登記住址於前開處分機關送達裁決書之處所，且經人於該址
    在本件裁決書之送達回證上簽署「甲○○」姓名，衡情，該
    等裁決書應係由是時與異議人同住上址之某人逕以「甲○○
    」之名簽署後收受裁決書，依照前開行政程序法第72條第1
    項前段、第73條第1 項等送達之規定，原處分機關就本件裁
    決書所為之送達程序自屬合法，並已生合法送達之效力，至
    與異議人同住上址之人事後有無將裁決書轉交異議人或將裁
    決書內容告知異議人，則屬其等內部問題，無從將此等他人
    事後究有無轉交裁決書與異議人之不確定事實仍歸責由原處
    分機關承擔，並謂原處分機關就本件裁決書之送達不合法，
    是異議人前開所辯，尚無足取，本件裁決書應於93年4 月12
    日已生合法送達異議人之效力。
(四)、又原處分機關址設臺北縣樹林市○○路248 巷7 號，異議人
    於受處分當時之住所即臺北縣永和市○○街30號，並不在原
    處分機關所在之鄉、鎮、市，然屬本院之管轄區域內者，需
    依上開規定扣除本院管轄區域內在途期間2 日，是以上開裁
    決書於93年4 月12日發生合法送達異議人之效力後，復經加
    計在途期間2 日，則其異議期間（20日）之末日原應為93年
    5 月4 日，異議人自應於此之前聲明異議，始為適法，詎異
    議人竟遲至95年8 月25日始行聲明異議，有聲明異議狀上所
    蓋臺北區監理所收文章戳可稽，異議人本件聲明異議已逾首
    揭法律所定異議期間，其異議為不合法，應予駁回。
三、據上論斷，應依道路交通案件處理辦法第18條，裁定如主文
    。
中    華    民    國    95    年    9     月    20    日
                  交通法庭  法  官  陳明偉
以上正本證明與原本無異
如不服本裁定應於送達後五日內向本院提出抗告狀
                            書記官  陳慧儷
中    華    民    國    95    年    9     月    20    日


司法院資訊處製作；財團法人民間司法改革基金會備份。
